臺灣高等法院刑事判決
109年度交上易字第14號
上  訴  人  
即  被  告  黃錦秀
上列上訴人因過失傷害案件，不服臺灣新北地方法院於中華民國
108年12月2日所為108年度交易字第261號第一審判決（起訴案號
：臺灣新北地方檢察署108年度調偵字第600號），提起上訴，本
院判決如下：
    主  文
上訴駁回。
    事實及理由
一、本案經本院審理結果，認第一審以上訴人即被告黃錦秀所為
    係犯修正前刑法第284條第2項前段之業務過失傷害罪；被告
    於肇事後留在現場，嗣於有偵查犯罪權限之機關人員尚不知
    其為肇事人前，主動向據報前來處理之警員坦承肇事，並接
    受裁判，符合自首要件，依刑法第62條前段規定減輕其刑；
    審酌被告為計程車司機，以駕車為業務，應小心謹慎以維自
    身及用路人之安全，竟疏未注意車前狀況而肇事，致告訴人
    郭品妤受有右足背挫傷之傷害，並考量其過失程度、告訴人
    與有過失之情節、告訴人傷勢程度、迄未能調解成立、犯罪
    後之態度，兼衡其素行、智識程度、家庭經濟狀況等一切情
    狀，量處拘役25日，並諭知如易科罰金，以新臺幣(下同)1
    千元折算1日。核其認事用法並無違誤，量刑亦稱妥適，應
    予維持，並引用第一審判決書記載之事實、證據及理由(如
    附件)。
二、被告上訴意旨略以：(一)被告當時駕車一直在注意告訴人之
    小孩，始未注意到告訴人，對於本案車禍之發生並無過失；
    (二)請審酌依現場監視錄影畫面所示，兩車碰撞時，告訴人
    僅有機車倒地，其人是站立未一起倒地；又告訴人已領取強
    制汽車責任保險金；且當時有無喝酒未施以酒精濃度測試之
    事？給予被告減輕刑責等語。
三、經查：(一)按汽車行駛時，駕駛人應注意車前狀況及兩車並
    行之間隔，，並隨時採取必要之安全措施，道路交通安全規
    則第94條第3項定有明文。被告為成年人，且身為計程車司
    機，為從事駕駛業務之人，對於上開規定不能諉為不知。而
    依卷附監視錄影畫面所示，被告當時駕駛營業小客車沿道路
    直行，現場無其他障礙物，在其與告訴人所在位置仍有相當
    距離之下，已可清楚發現告訴人從其左前方路邊停車格跨坐
    機車正在倒車而出之動態(見偵卷第51頁)。徵諸被告於警詢
    時供承其有看到告訴人機車從停車格出來，因而並有靠右稍
    微停車等語(見偵卷第3頁反面)，尤無疑義。詎被告於發現
    告訴人機車動態後，竟疏未注意車前狀況及兩車安全間隔，
    執意緊鄰告訴人機車後方超車，以致碰撞肇事(見偵卷第52
    頁)，其過失甚為明確，足認其於原審審理時之自白與事實
    相符(見原審卷第41頁)。縱令告訴人本身亦有倒車未注意往
    來車輛之過失，充其量為民事過失相抵及量刑審酌因素，無
    礙被告過失罪責之成立。而當時告訴人機車旁邊雖有2名小
    孩，惟與告訴人甚為貼近，依一般人之視線範圍及角度，被
    告在車內注意該2名小孩，顯不至於影響其對於告訴人機車
    動態之注意。上訴意旨所執被告因注意小孩，始未注意告訴
    人云云，難認屬實，無從憑以脫免本案被告過失傷害之罪責
    ；(二)按刑之量定，係實體法上賦予法院得為自由裁量之事
    項，倘其量刑已以行為人之行為罪責為基礎，並斟酌刑法第
    57條各款所列情狀，在法定刑度內，酌量科刑，如無偏執一
    端，致明顯失出失入情形，即不得單就量刑部分遽指為不當
    或違法。查被告所犯之罪，法定刑為1年以下有期徒刑、拘
    役或3萬元以下罰金，原判決已敘明其所審酌之上述一切情
    狀，量處拘役25日，並諭知易科罰金之折算標準，並無過重
    之情事。告訴人於兩車碰撞之際，因機車受力傾倒，連帶其
    人亦失衡側倒在機車上，此觀監視錄影畫面甚明(見偵卷第5
    3頁)，其因而受有上開傷勢，並無違反事理。上訴意旨所稱
    告訴人當時站立未倒，與卷內事證不合。而告訴人領取強制
    汽車責任保險金，為其法律上權利之行使，連同被告無端臆
    測告訴人當時可能喝酒云云，均不足以撼動原判決量刑之適
    法妥當性。此外，上訴意旨未具體指摘原判決之認事用法或
    量刑究竟有何違法不當，其徒憑前詞，提起本件上訴，為無
    理由，應予駁回。　　
據上論斷，應依刑事訴訟法第368條、第373條，判決如主文。
本案經檢察官姜長志起公訴，檢察官黃建麒到庭執行職務。
中　　華　　民　　國　　109 　年　　4 　　月　　23　　日
              　　刑事第六庭    審判長法　官  劉方慈
                                      法　官  林家賢
                                      法　官  朱嘉川
以上正本證明與原本無異。
不得上訴。
                                      書記官  尤朝松 
中　　華　　民　　國　　109 　年　　4 　　月　　24　　日
附錄本案論罪科刑法條全文
修正前中華民國刑法第284條：
因過失傷害人者，處6月以下有期徒刑、拘役或5百元以下罰金，
致重傷者，處1年以下有期徒刑、拘役或5百元以下罰金。
從事業務之人，因業務上之過失傷害人者，處1年以下有期徒刑
、拘役或1千元以下罰金，致重傷者，處3年以下有期徒刑、拘役
或2千元以下罰金。